臺灣高雄地方法院民事裁定　　　　　　　　94年度抗字第66號
抗　告　人　甲○○
相　對　人　玉山商業銀行股份有限公司
法定代理人　乙○○
上列抗告人與相對人間拍賣抵押物事件，對於中華民國94年11月
22日本院94年度拍字第1993號所為裁定，提起抗告，裁定如下：
    主  文
抗告駁回。
抗告程序費用新臺幣壹仟由抗告人負擔。
    理  由
一、按民法第873 條第1 項規定，抵押權人於債權已屆清償期而
    未受清償者，得聲請法院拍賣抵押物，就其賣得價金而受清
    償，是抵押權人依此規定聲請拍賣抵押物，係屬非訟事件，
    法院所為准駁之裁定，無確定實體法上法律關係存否之性質
    ，於債權及抵押權之存否，亦無既判力。故祗須其抵押權已
    經依法登記，且抵押債權已屆清償期而未受清償，法院即應
    為准許拍賣抵押物之裁定。至於實體上法律關係有爭執之人
    ，為求保護其權利，應另提起訴訟，以求解決。
二、抗告意旨略以：抗告人前將其所有如原裁定所示之不動產信
    託登記予案外人黃敏容，嗣抗告人欲向相對人變更組織前之
    高雄區中小企業銀行（下稱高雄企銀）辦理貸款，故要求黃
    敏容提供上開不動產予高雄企銀設定本金最高限額新臺幣（
    下同）34,800,000元之抵押權，是本件抵押權設定之本意係
    由黃敏容為物上保證人，抗告人始為抵押債務人，後因高雄
    企業放款利率過高，抗告人乃放棄貸款並要求高雄企銀塗銷
    本件抵押權登記，卻遭高雄企銀予以拒絕，嗣後黃敏容於89
    年7 月18日自行向高雄企銀行貸款7,000,000 元，並另提供
    其所有之不動產設定抵押以為擔保，此實與本件抵押權之設
    定無關，至本件抵押權設定契約書雖載明係就抗告人與黃敏
    容現在、將來所負一切債務為擔保，惟該契約書屬定型化契
    約，且已違反平等互惠原則，依消費者保護法第12條第1 項
    、第2 項第1 款規定應屬無效，相對人自不得拍賣抗告人所
    有如原裁定所示之不動產，原裁定未予查明即准予拍賣抵押
    物，自有不當，應予廢棄等語。
三、本件相對人主張抗告人前以原裁定主文所示之不動產，為擔
    保案外人黃敏容及抗告人對相對人變更組織前之高雄企銀現
    在及將來之債務而設定本金最高限額34,800,000元之抵押權
    ，且經依法登記，而相對人現對於黃敏容有原裁定所載之債
    權，且已屆清償期而未受清償，此有相對人提出之抵押權設
    定登記契約書、他項權利證明書、土地及建物登記簿謄本、
    借據、本院民事執行處強制執行金額計算書分配表等件可證
    ，原法院據以准許相對人拍賣抵押物之聲請，即無不當。抗
    告人雖主張本件抵押權設定契約書乃屬定型化契約且已違反
    平等互惠原則而應屬無效，且黃敏容另行向高雄企銀所為之
    貸款自與本件抵押權設定無關云云，惟此係屬實體事項之爭
    執，依首開說明，應就此爭執事項另行起訴，以求解決，其
    所為抗告請求廢棄原裁定，為無理由，應予駁回。
四、據上論結，本件抗告為無理由，依非訟事件法第46條、第21
    條第2 項、第24條第1 項，民事訴訟法第495 條之1 第1項
    、第449 條第1 項、第78條裁定如主文。
中　　華　　民　　國　　94　　年　　12　　月　　30　　日
                民事第五庭    　審判長法　官　黃宏欽
                                      法　官　古振暉
                                      法　官　王雅苑
如不服本裁定應於送達後10日內向本院提出再抗告狀，並繳納再
抗告費新台幣1000元。再為抗告應以適用法規顯有錯誤為理由，
並經本院之許可，該許可以原裁定所涉及之法律見解具有原則上
重要性者為限，並委任律師為代理人。
抗告人之配偶、三親等內之血親、二親等內之姻親，或抗告人為
法人、中央或地方機關時，其所屬專任人員具有律師資格並經法
院認適當者，亦得為第三審代理人。
前項情形應於提起再抗告或委任時釋明之。
上為正本係照原本作成。
中　　華　　民　　國　　94　　年　　12　　月　　30　　日
                                      書記官  洪育祺
